【裁判字號】    95,訴,542
【裁判日期】    950731
【裁判案由】    清償債務
【裁判全文】
臺灣桃園地方法院民事判決               95年度訴字第542號
原???告  丁○○?住桃園縣龜.
            戊○○
?????  己○○
兼上開三人
訴訟代理人  丙○○○住同上
共???同
複?代理人  周成賢?住同上
??????張澤正?住同上
被???告  甲○○
?
上列當事人間清償借款事件，本院於民國95年7月26日言詞辯論
終結，判決如下：
    主     ??
原告之訴駁回。
訴訟費用由原告負擔。
    事實及理由
一、本件原告起訴主張：被告於民國91年9 月15日向原告之被繼
    承人簡清榮借款新台幣（下同）150 萬元，約定清償期限為
    92年3 月14日，詎被告屆期不為清償，經原告屢次催討均置
    之不理，爰依繼承及消費借貸之法律關係提起本件訴訟等語
    ，並聲明：被告應給付原告150 萬元及自91年9 月15日起至
    清償日止按年息5 ％計算之利息。
二、被告則以：
(一)被告與原告之被繼承人簡清榮素不相識，且原告有正當工作
    與收入，有土地、房屋且無任何負債，亦信用良好，並無向
    原告借款之必要。被告從未向簡清榮借款，亦未收受150 萬
    元，原告所提示之借款契約書上之簽名及印文均係偽造，被
    告業已對之提起偽造文書案件之告訴，且原告一直無法舉證
    證明於何時、何地、何種方式交付150 萬元借款予被告，依
    最高法院17年台上字第917 號判例及民事訴訟法第277 條之
    規定，應駁回原告之訴。
(二)
?、聲請鑑定原告所提借款書，蓋其上絕無被告之指紋，即知該
    契約書係偽造，因豈有簽訂契約時不細審文字，留下指紋之
    理。
?、聲請鑑定原告所提「借款契約書」及「乙○○與原告和解書
    」正本之字跡油墨列印時間，即知兩者皆為原告近期偽造之
    證物，而非原告所主張之於91、92年簽立。
(三)原告當庭提出和解書及支票影本乙紙主張渠發現新證據，證
    明被告確實有向原告之被繼承人簡清榮借款150萬元，被告
    對此堅決否認之，並提出以下不合理之處：
?、依常情而論，若被告有向原告之被繼承人簡清榮借款150萬
    元，則書立和解書時，和解書應列主債務人（被告）為甲方
    ，連帶保證人始列為乙方，惟該和解書竟為寫明主債務人列
    為甲方，有違經驗法則。
?、和解書第1條寫明，甲方乙○○並交付第一商業銀行長春分
    行票號0000000號，面額150萬元，到期日為93年2月15日之
    支票作為擔保，乙方及簡清榮將本票交還甲方收執云云。惟
    查該支票既已指明「簡清榮」為受款人，則該記名支票有背
    書不連續之問題，則乙○○之背書顯無意義，況乙○○亦從
    未持有該支票，此請本院傳訊發票人開天地國際有限公司負
    責人到庭訊問即明。且該支票似未付款人為付款之提示，又
    倘若乙○○有用該支票向簡清榮換回本票，則簡清榮勢必影
    印本票留存做為證據，若原告未能提出該本票影本，則原告
    主張不實。
(四)原告於94年9月14日所提出「聲請發支付命令」狀，有「約
    定清償期限為92年3月14日，因期限已到，借期不為清償，
    一再催索，均置之不理」等語，卻囿於95年6月15日提出92
    年3月1日乙○○與原告簽立和解書及到期日為93年2月15日
    支票影本主張渠發現新證據，更前後矛盾等語置辯。並聲明
    ：(1)原告之訴駁回。(2)如受不利之判決，願供擔保，請准宣
    告免假執行。
三、本件原告係本於繼承及借貸關係請求。而稱消費借貸者，謂
    當事人約定，一方移轉金錢或其他代替物之所有權於他方，
    而他方以種類、品質、數量相同之物返還之契約，民法第47
    4 條定有明文。又民事訴訟如係由原告主張權利者，應先由
    原告負舉證之責，若原告先不能舉證，以證實自己主張之事
    實為真實，則被告就其抗辯事實即令不能舉證，或其所舉證
    據尚有疵累，亦應駁回原告之請求（最高法院17年上字第
    917 號判例參照）。
四、被告否認向原告借款，且原告亦未交付借款，原告則提出借
    據1紙為證。經查：
１、原告提出借款契約書1 紙，主該契約書為被告向原告之繼承
    人簡清榮借款時所簽立等語，為被告所否認，辯稱: 其不認
    識簡清榮及原告，更未向彼等借錢等語。按兩個相同筆跡是
    由相同的思想及相同的肌肉動作而成，而偽造字跡，偽造者
    需吸取簽字者所有之書寫個性與慣性，同時必需完全拋棄自
    己之書寫個性與慣性。如原簽名者之筆跡已趨成熟而書寫流
    利，偽造者必然非常困難的描出與原簽名者完全相同之筆跡
    。易言之，偽造者之書寫亦趨成熟，同時對某些特定的字有
    自己之個性與慣性，在偽造時要完全拋棄自己的書寫個性與
    慣性，在理論上說可能性是非常渺小。本件於本院審理中，
    本院當庭命被告書寫其姓名，觀之借據上「甲○○」之署名
    及被告當庭之簽名，筆觸、運筆之方式顯屬不同，該系爭借
    款契約書上「甲○○」之簽名是否確為被告所為，已屬可疑
    。
２、原告主張交付借款予被告之事實，為被告所否認，而本院審
    理中，屢屢請原告舉證證明其或其之繼承人確有交付系爭借
    款予被告之事實，均有歷次審理筆錄附卷可查，然原告迄本
    院言詞辯論終結前均未提出，自無從遽認原告或其繼承人簡
    清榮有交付金錢予被告之情。
五、綜上所述，被告抗辯其未向原告或其繼承人簡清榮借款，且
    原告或簡清榮未交付借款等語，尚堪採信，原告主張其之繼
    承人簡清榮有借款予被告，尚無可採。從而，原告本於繼承
    及借貸之法律關係，請求被告給付原告150 萬元及自91年9
    月15日起至清償日止按年息5 ％計算之利息，為無理由，應
    予駁回。
六、本件事證已明，兩造其餘攻擊防禦方法於判決之結果不生影
    響，爰不一一論述，附此敘明。
七、據上論結，本件原告之訴為無理由，依民事訴訟法第78條，
    判決如主文。
中    華    民    國    95    年    7     月    31    日
                  民事第一庭    法  官  陳婉玉
以上正本係照原本作成
如對本判決上訴，須於判決送達後20日內向本院提出上訴狀
中    華    民    國    95    年    7     月    31    日
                                書記官  劉雅玲


司法院資訊處製作；財團法人民間司法改革基金會備份。
